臺灣基隆地方法院交通事件裁定　　　　　　　　　　　九十一年度交聲字第八號
　　移送機關即　交通部公路總局台北區監理所基隆監理站
　　原處分機關
　　異　議　人　乙○○
　　即受處分人
右列受處分人因違反道路交通管理處罰條例案件，對於交通部公路局台北區監理所基
隆監理站九十一年五月十五日所為之處分（原處分案號：基監字第裁四二〡Ｃ000
00000號）中有關「駕車行經有燈光號誌管制之交岔路口闖紅燈」部分，聲明異
議，本院裁定如左：
        主  文
異議駁回。
        理  由
一、異議意旨以：異議人即受處分人乙○○於九十年十一月二十四日凌晨二時十五分
    左右，駕駛己有之車號六Ｇ〡一四０一號自用小客車，途經台北縣汐止市○○○
    路○段，為警舉發「闖紅燈」及「裝置雷達測速器」，原處分機關交通部公路總
    局台北區監理所基隆監理站因此依道路交通管理處罰條例第五十三條第一項、第
    四十條第一項、第二項及第六十三條第一項第一款、第三款之規定裁決異議人「
    駕車行經有燈光號誌管制之交岔路口闖紅燈」及「汽車駕駛人裝用雷達測速感應
    器」共處罰鍰新台幣（以下同）肆仟伍佰元，並記違規點數四點，吊扣汽車牌照
    一個月，測速雷達感應器沒入。異議人對於裝置雷達測速器部分無異議，但異議
    人確實無闖紅燈之行為，此事係警員斯時在該處臨檢，異議人停車受檢時，警員
    查覺異議人有裝雷達測速器，警員在拔取測速器之過程中有損壞到車門橡皮墊，
    異議人與警員理論，警員即不實舉發異議人闖紅燈一事，查當時警員係在號誌下
    開有警示燈進行臨檢，遠處即可見到，異議人並非犯罪之人，在此情況下，豈會
    無端闖紅燈，且異議人之測速器只要拔掉電源即可不違規，亦無為了測速器而闖
    紅燈之必要，警員所為闖紅燈之舉發並非實情。為此聲明異議，請求撤銷原處分
    中有關「駕車行經有燈光號誌管制之交岔路口闖紅燈」部分云云。
二、按「汽車駕駛人，行車速度，超過規定之最高時速，或低於規定之最低時速，或
    裝用測速雷達感應器者，處新臺幣一千二百元以上二千四百元以下罰鍰；其感應
    器沒入之。」、「前項行為，如應歸責於汽車所有人者，並吊扣其汽車牌照一個
    月。」、「汽車駕駛人，行經有燈光號誌管制之交岔路口闖紅燈者，處新臺幣一
    千八百元以上五千四百元以下罰鍰。」、「汽車駕駛人有左列各款所列條款之一
    者，除依原條款處罰鍰外，並予記點：一、有‧‧‧第四十條第一項‧‧‧情形
    之一者，各記違規點數一點。‧‧‧三、有‧‧‧第五十三條‧‧‧情形之一者
    ，各記違規點數三點。」道路交通管理處罰條例第四十條第一項、第二項、第五
    十三條、第六十三條第一項第一款、第三款分別定有明文。經查，證人即台北縣
    警察局汐止分局長安派出所警員張伯欽到庭證稱：「本件臨檢時主管阮文傑與我
    及同事甲○○都有在場，當天勤務重點是取締酒駕，巡邏車停放在紅綠燈後方約
    一百公尺之內側車道，有閃警示燈，是以交通違規為優先攔查對象，異議人當時
    是沿新台五路由汐止往基隆方向直行而來，當時他有闖紅燈，且因為他闖紅燈我
    們才攔他下來，當時他可能未注意燈號，同日取締到闖紅燈之情形還有三件，闖
    紅燈攔下他之後，叫他開門，聽到他測速器響，才知道他有裝測速器，因此一併
    舉發。」等語；證人甲○○證稱：「當時在汐止市○○○路○段一百七十號『江
    山萬里』社區前執行取締酒駕勤務，我們共三位同事，停一台警車在快車道縮減
    車道，有亮警示燈，異議人的車是沿新台五線往基隆方向直行過來，跟我們取締
    方向相同，在酒測點之前即新台五路二段與『江山萬里』社區交會處有紅綠燈，
    異議人的車是闖紅燈過來，我們才攔下他，我們要開他闖紅燈的單子時，見到他
    有裝測速器，我們沒有拔測速器的電線，對車子有所破壞和他發生口角，才開他
    闖紅燈，此從違規事實所載第一項為闖紅燈，第二項才是裝置雷達測速器，可證
    明我們本來只發現他闖紅燈，後來才看到他裝雷達測速器。」等語。本件且有警
    員甲○○所製作之「舉發違反道路交通管理事件通知單」影本一紙附卷可稽。復
    查，交通警員製單舉發違反道路交通管理處罰條例所列之違規事實，本質上為行
    政處分，係公務員基於職務上權力，依法就特定之具體事件所為具有公法上效果
    之單方行政行為，基於公務員為公法上行為具有公信力之原則，該行政處分當可
    被推定為真正，其據以依法處分之事實認定亦為正確無誤，本此公信原則，乃立
    法者賦予行政機關制定違反道路交通事件統一裁罰標準及處理細則，使值勤警員
    得當機處分（如該細則第二十三條）以維護交通秩序、安全之行政目的，反之，
    若謂公務員一切行政行為均需預留證據以證其實，則國家行政勢必窒礙難行，據
    此，刑事訴訟法就犯罪證據有關之規定中，與行政秩序罰之交通違規裁罰本旨不
    合之部分，自不在準用之列。本件異議人既未就執勤員警之上開舉發有誤提出確
    實證據以供調查，亦無任何證據足資證明有捏造事實違法取締之情事，則執勤警
    員本其維護交通秩序、安全職責所為之舉發，自應受到合法、正確之推定，且衡
    諸查獲之警員與異議人並無仇隙，當無設詞攀誣、濫予舉發之理。綜上所述，異
    議人所辯顯非實情，而係卸責之詞，不足採信。從而，原處分機關援引首揭規定
    裁處並無不當，本件異議為無理由，應予駁回。據上論斷，應依道路交通案件處
    理辦法第十九條，裁定如主文。
中      華      民      國    九十一    年      七      月    二十九    日
                                  臺灣基隆地方法院交通法庭
                                      法    官  王  福  康
右正本證明與原本無異。
對於本件裁定如有不服，應於收受送達後五日內，向本院提出抗告書狀，敘述抗告之
理由，抗告於臺灣高等法院，並應按他造當事人之人數附具繕本。
                                      書 記 官  李  國  豪
中      華民      國    九十一    年      七      月    二十九    日
